臺灣高等法院臺中分院刑事判決
111年度上訴字第863號

上  訴  人  
即  被  告  陳國慶





選任辯護人  劉維濬律師
上列上訴人因違反毒品危害防制條例案件，不服臺灣臺中地方法
院109年度訴字第2159號中華民國110年4月28日第一審判決（起
訴案號：臺灣臺中地方檢察署108年度偵字第28385號、第32176
號、第32177號、第33564號、第33780號），提起上訴，本院判
決如下：
    主  文
上訴駁回。
    事  實
一、謝少洋（通訊軟體LINE之暱稱為「聊一下」、「柳橙汁」，
    業經原審判決確定）、陳國慶（綽號「阿豪」）均明知海洛
    因係毒品危害防制條例第2條第2項第1款所列管之第一級毒
    品，不得非法持有、販賣。詎謝少洋、陳國慶共同基於販賣
    第一級毒品海洛因以營利之犯意聯絡，由謝少洋先以其所有
    之IPHONE6行動電話插入不詳門號SIM卡連結網路登入通訊軟
    體LINE，分別與附表一編號3、10、14、17之購毒者劉守樺
    、朱永宏等人聯絡交易毒品之事宜後，再由陳國慶於附表一
    編號3、10、14、17所示之時間、地點，將第一級毒品海洛
    因販賣交付予劉守樺、朱永宏等人（各次販賣之時間、地點
    、對象及販賣價金均詳如附表一編號3、10、14、17所載）
    。
二、案經臺中市政府警察局霧峰分局移送臺灣臺中地方檢察署檢
    察官偵查起訴。 
    理  由
一、證據能力之說明：　　 　　
（一）按刑事訴訟法第159條之5規定：「（第1項）被告以外之
      人於審判外之陳述，雖不符前4條之規定，而經當事人於
      審判程序同意作為證據，法院審酌該言詞陳述或書面陳述
      作成時之情況，認為適當者，亦得為證據。（第2項）當
      事人、代理人或辯護人於法院調查證據時，知有第159條
      第1項不得為證據之情形，而未於言詞辯論終結前聲明異
      議者，視為有前項之同意」，其立法意旨在於傳聞證據未
      經當事人之反對詰問予以核實，原則上先予排除，惟若當
      事人已放棄詰問或未聲明異議，基於證據資料愈豐富，愈
      有助於真實發現之理念，且強化言詞辯論原則，法院自可
      承認該傳聞證據例外擁有證據能力。經查，有關下述所引
      用未符合刑事訴訟法第159條之1至第159條之4所示之供述
      證據，檢察官、上訴人即被告陳國慶（下稱被告）及其選
      任辯護人於本院準備程序時均同意有證據能力（本院卷第
      123頁），且迄於言詞辯論終結前均未聲明異議。而本院
      審酌該等供述證據作成及取得之狀況，並無違法、不當或
      顯不可信之情形，且為證明被告等人犯罪事實存否所必要
      ，以之作為證據，認屬適當，依刑事訴訟法第159條之5規
      定，均具有證據能力。
（二）關於非供述證述，並無傳聞法則規定之適用，該非供述證
      據如非出於違法取得，並已依法踐行調查程序，即不能謂
      無證據能力（最高法院97年度台上字第1401號、6153號判
      決要旨參照）。查本判決下列所引用之非供述證據，並無
      證據證明係實施刑事訴訟程序之公務員違背法定程序所取
      得，且檢察官、被告及其選任辯護人於本院準備程序時均
      同意有證據能力（本院卷第123頁），且迄於言詞辯論終
      結前均未表示無證據能力，自應認均具有證據能力。
（三）被告之自白，非出於強暴、脅迫、利誘、詐欺、疲勞訊問
      、違法羈押或其他不正之方法，且與事實相符者，得為證
      據，刑事訴訟法第156條第1項定有明文。查本件被告對於
      警詢、偵查中、原審及本院準備程序、審理時之自白，並
      未提出有何遭受「強暴、脅迫、利誘、詐欺、疲勞訊問、
      違法羈押或其他不正之方法」始為自白之主張，參酌下述
      其他證據，足認被告對於警詢、偵查中、原審及本院準備
      程序、審理時之自白與事實相符者，依法自得為證據。
二、認定事實所憑證據及理由
（一）上揭犯罪事實，業據被告於警詢、偵查中、原審及本院準
      備程序、審理時均坦承不諱，核與證人即同案被告謝少洋
      、證人即購毒者劉守樺、朱永宏等人於警詢及偵查中之證
      述內容大致相符，並有證人劉守樺於108年9月1日警詢時
      書立向「聊一下」、「柳澄汁」購買海洛因時間明細影本
      、證人劉守樺與「聊一下」、「柳澄汁」LINE通話紀錄照
      片及截圖、證人劉守樺指認交易地點照片及路口監視錄影
      畫面截圖、證人劉守樺指認陳國慶與朱永宏108年9月1日
      交易蒐證及地點照片（臺中市○○區○○路0段○○巷0000號及
      武兌宮前）、證人朱永宏與「柳澄汁」LINE通話紀錄截圖
      、證人朱永宏指認交易地點及路口監視錄影畫面截圖、同
      案被告謝少洋指認LINE對話紀錄截圖及交易地點監視錄影
      畫面截圖、被告指認交易地點監視錄影畫面截圖、臺中市
      政府警察局霧峰分局偵辦毒品案件採驗尿液（檢體編號）
      真實姓名年籍對照表（陳國慶，代號0000000）、詮昕科
      技股份有限公司濫用藥物尿液檢驗報告（陳國慶、原樣編
      號0000000、報告編號0000000）等附卷可稽，足認被告上
      開任意性自白與事實相符，堪予採信。
（二）我國查緝毒品之販賣，一向執法甚嚴，並科以重度刑責，
      販賣第一級毒品既經政府懸為禁令、嚴加取締，且毒品量
      微價高，販賣行為在通常情形下均係以牟利為其主要誘因
      及目的，且依一般社會通念以觀，凡販賣毒品者，茍無利
      益可圖，應無甘冒被他人供出來源或遭檢警查緝法辦之危
      險而平價供應他人施用之理，因此其販入之價格必較出售
      之價格低廉，或以同一價格販賣而減少毒品之份量，而有
      從中賺取買賣價差牟利之意圖及事實，應屬合理之認定。
      再販賣毒品係違法行為，非可公然為之，亦無公定價格，
      且容易分裝、增減份量，而買賣之價格，可能隨時依交易
      雙方關係之深淺、購毒者之資力、需求量及對行情之認知
      、毒品來源是否充裕、查緝是否嚴謹、購毒者被查獲後供
      出購買對象之可能風險等情形，而異其標準，非可一概而
      論，除非經行為人詳細供出各次所販賣之毒品之進價及售
      價，且數量俱臻明確外，實難察得其交易實情。然販賣者
      從價差或量差中牟利，方式雖異，惟其販賣行為在意圖營
      利則屬同一，從而，舉凡有償交易，除確有反證足以認定
      確係另基於某種非圖利本意而轉讓毒品之外，自難任由販
      賣者諉以無營利之意思，而阻卻對其販賣毒品犯行之追訴
      。查，被告供稱幫忙交付毒品，同案被告謝少洋會請其施
      用海洛因及安非他命等語（偵28385號卷第406頁），足見
      被告有藉此牟利之意圖，是被告係基於營利意思，參與販
      賣第一級毒品交易，則被告本案販賣第一級毒品犯行，有
      從中賺取牟利意圖，亦可認定。
（三）綜上所述，本案事證明確，被告共同販賣第一級毒品之犯
      行，堪以認定，應依法論科。　　　
三、論罪科刑
（一）本案被告行為後，毒品危害防制條例第4條第1項業已修正
      ，並於109年1月15日公布，同年7月15日施行；而修正前
      毒品危害防制條例第4條第1項規定為：「製造、運輸、販
      賣第一級毒品者，處死刑或無期徒刑；處無期徒刑者，得
      併科2,000萬元以下罰金。」，修正後毒品危害防制條例
      第4條第1項則規定為：「製造、運輸、販賣第一級毒品者
      ，處死刑或無期徒刑；處無期徒刑者，得併科3,000萬元
      以下罰金。」，是修正後之毒品危害防制條例第4條第1項
      有關罰金刑之法定刑部分已為提高，新舊法之比較結果，
      修正後之規定並無較有利於被告，依刑法第2條第1項前段
      規定，此部分自應適用行為時之修正前毒品危害防制條例
      之規定。
（二）核被告就附表一編號3、10、14、17所為，均係犯修正前
      毒品危害防制條例第4條第1項之販賣第一級毒品罪。
（三）被告販賣前持有第一級毒品海洛因之低度行為，應各為其
      販賣之高度行為所吸收，均不另論罪。
（四）被告與同案被告謝少洋就附表一編號3、10、14、17部分
      ，具有犯意聯絡與行為分擔，應論以共同正犯。
（五）被告所犯如附表一編號3、10、14、17所示各罪，犯意各
      別，行為互殊，應予分論併罰。
（六）刑之加重及減輕部分：
    1.毒品危害防制條例第17條第2項規定「犯第4條至第8條之
      罪於偵查及歷次審判中均自白者，減輕其刑」，旨在獎勵
      犯罪人之悛悔，同時使偵查或審判機關易於發現真實，以
      利毒品查緝，俾收防制毒品危害之效。本案被告對於附表
      一編號3、10、14、17所示販賣第一級毒品之犯罪事實，
      於警詢時、偵查中、原審及本院準備程序、審理時均坦承
      不諱，是被告應依毒品危害防制條例第17條第2項規定減
      輕其刑。
    2.犯毒品危害防制條例第4條至第8條、第10條或第11條之罪
      ，供出毒品來源，因而查獲其他正犯或共犯者，減輕或免
      除其刑，為同條例第17條第1項所明定。而所謂「供出毒
      品來源，因而查獲者」，係指具體提供毒品來源之資訊，
      使有偵查（或調查）犯罪職權之公務員知悉而對之發動偵
      查（或調查），並因而破獲者而言（最高法院99年度台上
      字第4392號判決參照）。本案被告販賣第一級毒品之來源
      係同案被告謝少洋，然警方查獲同案被告謝少洋並非因被
      告之供述，自無毒品危害防制條例第17條第1項規定之適
      用。
    3.刑法第59條之減輕其刑，係裁判上之減輕，必以犯罪之情
      狀可憫恕，認為宣告法定最低度之刑猶嫌過重者，始有其
      適用。又量刑固屬法院自由裁量之職權，然仍應受比例原
      則等法則之拘束，並非可恣意為之，致礙及公平正義之維
      護，必須兼顧一般預防之普遍適應性與具體個案特別預防
      之妥當性，始稱相當。而刑法第59條之酌量減輕其刑，必
      於犯罪之情狀，在客觀上足以引起一般同情，認為即予宣
      告法定低度刑期，猶嫌過重者，始有其適用（最高法院88
      年度台上字第1862號、94年度台上字第9號判決意旨參照
      ）。查販賣第一級毒品罪之法定刑為死刑或無期徒刑，然
      同為販賣第一級毒品之人，其原因動機不一，犯罪情節未
      必盡同，或有大盤毒梟者，亦有中、小盤之分，甚或僅止
      於吸毒者友儕間為求互通有無之有償轉讓者亦有之，其販
      賣行為所造成危害社會之程度自屬有異，法律科處此類犯
      罪，所設之法定最低本刑卻同為「死刑或無期徒刑」，不
      可謂不重。於此情形，倘依其情狀處以較輕之徒刑，即足
      以懲儆，並可達防衛社會之目的者，自非不可依客觀之犯
      行與主觀之惡性二者加以考量其情狀，是否有可憫恕之處
      ，適用刑法第59條之規定酌量減輕其刑，期使個案裁判之
      量刑，能斟酌至當，符合比例原則。本案被告就附表一編
      號3、10、14、17所示販賣第一級毒品海洛因之行為，無
      視國家對於杜絕毒品危害之禁令，其行為固屬不當，應予
      非難，然斟之被告販賣海洛因之對象僅2人，金額不高，
      且僅係代同案被告謝少洋交付毒品，並無直接獲得販賣毒
      品之價金，其犯罪之情節顯非至惡，僅因一時貪念，致罹
      重典，相對於長期大量販賣毒品之大毒梟而言，其對社會
      治安及國民健康之危害顯然較小，倘處以經偵、審自白而
      減輕其刑後之最低刑度即有期徒刑15年，仍認屬失之過苛
      而不盡情理，不免予人情輕法重之感，且難謂符合罪刑相
      當性及比例原則，更無從與大毒梟之惡行有所區隔，是其
      犯罪情狀相較於法定之重刑，在客觀上足以引起一般人之
      同情，情節尚堪憫恕，爰依刑法第59條之規定，對被告就
      附表一編號3、10、14、17所示各次販賣第一級毒品海洛
      因犯行，再酌量減輕其刑，並依法遞減輕之。
四、維持原判決駁回上訴之說明：
（一）原審認被告所犯上開販賣第一級毒品之犯行，犯罪事證明
      確，適用毒品危害防制條例第4條第1項（修正前）、第17
      條第2項、刑法第2條第1項前段、第11條、第28條、第59
      條、第51條第5款等規定，並以行為人之責任為基礎，審
      酌被告前已有多次施用毒品之前案紀錄，有臺灣高等法院
      被告前案紀錄表附卷可參，其明知毒品對人體身心健康戕
      害甚大，足使施用者導致精神障礙、性格異常，甚至造成
      生命危險之生理成癮性及心理依賴性，危害社會治安，仍
      無視國家對於杜絕毒品犯罪之禁令，而為本案販賣第一級
      毒品之犯行，復考量被告就附表一編號3、10、14、17所
      示犯行，皆僅係代同案被告謝少洋交付毒品及收取價金之
      犯罪參與程度，另衡及被告犯後均坦承犯行，態度尚可，
      暨其陳明之教育程度、工作經歷、家庭生活狀況等一切情
      狀，分別量處如附表一編號3、10、14、17所示之刑，並
      定應執行有期徒刑8年。經核其認事用法，並無不合，所
      為刑之宣告及定應執行刑亦係以行為人之責任為基礎，經
      審酌刑法第57條各款所列事項與其他一切情狀後而為，且
      宣告之刑及定應執行刑並無逾越法定刑範圍，或有何過輕
      、過重，或違反比例、公平及罪刑相當原則之情形，原審
      此部分所為刑之宣告及及定應執行刑亦堪稱允當，應予維
      持。
（二）被告上訴理由略以：被告僅是偏差價值觀所致，其惡性非
      重，且非價量巨大之交易，其所為雖有不該，然而尚屬情
      有可原，並非巨惡之徒。再者，被告於警詢時、偵查及原
      審均坦承犯行、自白犯罪，足徵其犯後態度良好，及勇於
      面對司法之決心。況被告並未因本案犯行獲取暴利，堪認
      本件被告之販賣第一級毒品行為，相較於其他販賣數量龐
      大、所獲利潤甚豐之販賣第一級毒品行為，其社會危害性
      確屬有異，情節尚堪憫恕。被告經本案之偵審程序及科刑
      教訓，顯已有悔悟之意，當知警惕而無再犯之虞，請從輕
      量刑，賜予被告自新之機會等語（本院卷第125頁至第135
      頁）。
（三）經查：
　  1.按刑之量定，為求個案裁判之妥當性，法律賦予法院裁量
      之權。量刑輕重，屬為裁判之法院得依職權自由裁量之事
      項，苟其量刑已以行為人之責任為基礎，並斟酌刑法第57
      條各款所列情狀，在法定刑度內，酌量科刑，如無偏執一
      端，致明顯失出失入情形，上級審法院即不得單就量刑部
      分遽指為不當或違法。本案考量原審判決關於科刑之部分
      ，已依刑法第57條各款所列情狀審酌，而為量刑之準據，
      經核並無量刑過重裁量權濫用之情形，而被告及其選任辯
      護人於本院準備程序、審理時請求從輕量刑之理由，或已
      為原判決審酌作為量刑之事由、或尚不足以動搖原判決之
      量刑基礎；況本案被告所犯修正前毒品危害防制條例第4
      條第1項販賣第一級毒品罪之法定最低本刑為「無期徒刑
      」，被告因合於毒品危害防制條例第17條第2項於偵查及
      歷次審判中均自白減輕其刑及刑法第59條酌減其刑之規定
      ，經依法遞減輕其刑後，其法定最低刑度為有期徒刑7年6
      月，而原審審酌各情後，就附表一編號3、10、14、17所
      示之各罪均僅量處有期徒刑7年6月，已屬法定最低度之刑
      ，上訴意旨指摘原審量刑過重，難認為有理由。
　　2.又考量本案被告所犯4次販賣第一級毒品罪之犯罪時間相
      隔非長、罪質相同，綜合考量其上開犯罪之類型、所為犯
      行之行為與時間關連性及被告整體犯行之應罰適當性等總
      體情狀，為免被告因重複相類犯罪，因實質累加之方式定
      應執行刑，致使刑度超過其行為之不法內涵，而違反罪責
      相當原則，本院審核本案卷證資料後，認原審就被告所犯
      4次販賣第一級毒品罪之宣告刑定應執行有期徒刑8年，符
      合於各罪宣告刑中刑期最長之有期徒刑7年6月以上，各宣
      告刑合併之有期徒刑30年以下，重新定其應執行刑，從形
      式上觀察，原審此項裁量職權之行使，並未逾越法律所規
      定範圍之外部性界限；且已就原合併定應執行刑之總刑期
      再減少有期徒刑22年，顯已考量被告所犯各罪所反應出之
      人格特性，並權衡審酌其行為責任與整體刑法目的及相關
      刑事政策等因素後，已給予相當大之刑罰折扣，核屬對被
      告定偏低度之執行刑，原審所定之應執行刑顯無過重之處
      。
（四）綜上，本案被告之上訴無理由，應予駁回。
五、據上論斷，應依刑事訴訟法第368條，判決如主文。
本案經檢察官陳佞如提起公訴，檢察官陳燕瑩到庭執行職務。
中    華    民    國     111    年     6    月   16   日
            刑事第十一庭　審判長法　官　張  意  聰
                                法　官　陳  慧  珊
                                法　官　田  德  煙
以上正本證明與原本無異。
如不服本判決應於收受送達後二十日內向本院提出上訴書狀，其
未敘述上訴之理由者並得於提起上訴後二十日內向本院補提理由
書（均須按他造當事人之人數附繕本）「切勿逕送上級法院」。
因疫情而遲誤不變期間，得向法院聲請回復原狀。

                                書記官  陳  志  德 

中　　華　　民　　國　　111 　年　　6 　　月　　17　　日
附錄論罪科刑法條：
毒品危害防制條例第4條（修正前）
製造、運輸、販賣第一級毒品者，處死刑或無期徒刑；處無期徒
刑者，得併科新臺幣2000萬元以下罰金。
製造、運輸、販賣第二級毒品者，處無期徒刑或7年以上有期徒
刑，得併科新臺幣1000萬元以下罰金。
製造、運輸、販賣第三級毒品者，處7年以上有期徒刑，得併科
新臺幣700萬元以下罰金。
製造、運輸、販賣第四級毒品者，處5年以上12年以下有期徒刑
，得併科新臺幣300萬元以下罰金。
製造、運輸、販賣專供製造或施用毒品之器具者，處1以上7年以
下有期徒刑，得併科新臺幣100萬元以下罰金。
前五項之未遂犯罰之。
附表一：
編號 日期（108年） 購毒者 販毒者 交付毒品之人 交易金額（新臺幣）、數量 交易地點 宣告刑 3（起訴書附表一編號3） 7月11日晚間9時46分許 劉守樺 謝少洋 陳國慶 1000元（1包） 臺中市○○區○○路000號樓下附近路旁 陳國慶共同販賣第一級毒品，處有期徒刑柒年陸月。 10（起訴書附表一編號10） 8月24日中午12時15分許 劉守樺 謝少洋 陳國慶 1000元（1包） 武兌宮旁道路 陳國慶共同販賣第一級毒品，處有期徒刑柒年陸月。 14（起訴書附表一編號14） 9月1日上午11時2分許 朱永宏 謝少洋 陳國慶 1000元（1包，約0.2公克） 武兌宮旁道路 陳國慶共同販賣第一級毒品，處有期徒刑柒年陸月。 17（起訴書附表一編號17） 9月4日晚間6時58分許 朱永宏 謝少洋 陳國慶 2000元（2包） 武兌宮旁道路 陳國慶共同販賣第一級毒品，處有期徒刑柒年陸月。